臺灣高等法院刑事判決　　　　　　　　　　　　　九十一年度上易字第一四一四號
　　上　訴　人
　　即　自訴人　甲○○
　　代　理　人　丙○○
　　被　　　告　乙○○
　　選任辯護人　劉敏卿
右上訴人即自訴人因被告背信等案件，不服臺灣士林地方法院八十九年度自字第八五
號，中華民國九十年八月二十二日第一審判決，提起上訴，本院判決如左：
    主  文
上訴駁回。
    事實及理由
一、本案經本院審理結果，認自訴人指訴被告乙○○背信、侵占等罪嫌均不能證明，
    因而為被告無罪判決之諭知，其認事用法均無不當，應予維持，並引用第一審判
    決書記載之事實、證據及理由。
二、自訴人上訴意旨：上訴人即自訴人甲○○與共同被告黃毓慶已認識三十餘年，黃
    毓慶與本件被告乙○○於民國（下同）八十七年九月四日持其與地主張廷柏、周
    坤佑間之合建契約邀自訴人投資，此有土地合建合股投資協議書足證，有此足證
    自訴人與被告乙○○早已熟識，原審判決徒以被告卸責之詞，遽而認定被告乙○
    ○與自訴人並不相識，豈有可能受自訴人委託無償為自訴人辦理貸款云云，與事
    實顯有不符。共同被告黃毓慶因無法歸還自訴人新台幣（下同）一百五十萬元之
    代墊款，依覺書約定，由自訴人承受其權利，此有覺書附卷足稽，惟原審判決竟
    以推測之詞謂被告乙○○顯係受其同居人黃毓慶所託，始以其女兒葉芬玲之名義
    辦理貸款云云，自有違誤。另查自訴人提供系爭土地設定抵押權予淡水鎮農會，
    以葉芬玲為債務人之名義，向農會貸款，貸得款項八百萬元存入葉芬玲台北縣淡
    水鎮農會活儲第００二八一一號帳戶，該帳戶內之存款係抵押借款而來，並非葉
    芬玲之信用貸款，且被告乙○○更依自訴人之指示領款支付土地價款及清償抵押
    貸款，則該帳戶之存款屬自訴人所有，被告乙○○擅自領取其中九十萬元，侵占
    入己，應成立侵占罪，原審竟誤為被告乙○○無罪之諭知，殊難令人信服，為此
    請求本院撤銷原審判決云云。
三、按刑法第三百四十二條之背信罪，須以為他人處理事務為前提，所謂為他人云者
    ，係指受他人委任，而為其處理事務而言。而刑法第三百三十五條之侵占罪，則
    須以侵占自己持有他人之物為構成要件，最高法院四十九年台上字第一五三０號
    、二十八年上字第二三七六號判例意旨可資參照。經查，訊據被告乙○○矢口否
    認有何背信、侵占犯行，辯稱：其之前同居人即共同被告黃毓慶與自訴人合夥購
    買土地，黃毓慶為履行買賣契約，向其商借女兒葉芬玲之名義向台北縣淡水鎮農
    會辦理貸款八百萬元，貸款手續辦妥後，黃毓慶指示其交付梁莉萍二百二十萬元
    ，撥付駱碧霞二百萬元。其後又指示其交給彼九十萬元支付仲介費及代書費等開
    銷，其即於八十九年一月十三日自葉芬玲帳戶內領出九十萬元，並於隔天交給黃
    毓慶，黃毓慶實際如何支付該筆仲介費及代書費，其並不清楚，其並未受自訴人
    之委託辦理前揭事宜，且其亦無侵吞該九十萬元之情事等語。
四、關於本件首應審究者厥為被告乙○○是否有受自訴人之委託，因而以其女兒葉芬
    玲之名義辦理前揭抵押借款及付款、提款之手續。經查雖自訴人一再指稱被告乙
    ○○係與黃毓慶共同受渠之委託云云，但查被告乙○○始終堅決否認有受自訴人
    之委託一節，自訴人固於提起本院上訴時提出「土地合建合股投資協議書」影本
    一紙為憑。但觀之該紙「土地合建合股投資協議書」所載，乃自訴人與被告乙○
    ○（共同稱之為甲方）有與黃毓慶（稱之為乙方）於八十七年九月四日共同合意
    購買位於台北市○○區○○段五小段一六一、一七０、一六三、一六三之一、三
    一號等土地，與本件土地購買案件侔不相干，自不得執為被告乙○○有受自訴人
    之託以其女兒葉芬玲名義辦理前揭土地抵押借款之積極證據。是以自訴人所提出
    之該紙「土地合建合股投資協議書」，充其量祇能證明被告乙○○與自訴人早已
    熟識而已，尚無法證明本案貸款事宜係由自訴人委託被告乙○○辦理。另查自訴
    人於原審八十九年九月二十五日調查時曾自稱：本件土地買賣時宜完全是與黃毓
    慶接洽，未與被告乙○○接洽此事等語（參見原審卷第一二四頁），核與被告乙
    ○○所供相符。另觀之自訴人所提出之本案之「不動產買賣契約書」影本當事人
    明載買主為自訴人與黃毓慶，賣方為陳勇志之字樣，被告乙○○之名字並未列名
    其上（參見原審卷第四頁），卷附之「切結書」亦係由自訴人與黃毓慶所書立，
    被告乙○○並未參與其事（參見原審卷第七頁）。又查自訴人所提出之黃毓慶通
  知律師高進福函件說明三中亦載稱：「本人（即指黃毓慶）委由乙○○借用葉芬
    玲名義將該土地尾款新台幣八百萬元向淡水農會借貸：：：」等情（第十二頁）
    ，原審卷附黃毓慶致被告乙○○之台北郵局第九一一一號存證信函亦有「：：台
    端（指乙○○）持有該款係乃本人所委託：：：之內容（參見原審卷第九十頁）
    。凡此，足證被告乙○○所辯本件土地抵押借款之事係由黃毓慶委託其以其女兒
    葉芬玲名義辦理，自訴人並無委託其辦理該抵押借款事宜等語，堪足採信；即此
    自訴人所稱渠係該件借款事宜之委託人云云，與事實不符。另查被告另辯以：本
    案之八百萬元貸款手續辦妥後，黃毓慶指示其交付梁莉萍二百二十萬元，撥付駱
    碧霞二百萬元，其後又指示其交給其九十萬元支付仲介費及代書費等開銷，其即
    於八十九年一月十三日自葉芬玲帳戶內領出九十萬元，並於隔天交給黃毓慶，嗣
    因自訴人拒繳貸款利息，台北縣淡水鎮農會於八十九年三月二十二日逕行辦理抵
    銷清償貸款等情，其中黃毓慶指示被告乙○○交付梁莉萍二百二十萬元，撥付駱
    碧霞二百萬元及淡水鎮農會有將帳戶內餘額二百九十萬元辦理抵銷清償貸款手續
    等情，為自訴人所不否認，並有不動產買賣契約書、台北市土地登記簿謄本、淡
    水鎮農會函影本各在卷可稽。此外，關於被告乙○○所領取之九十萬元亦已交予
    黃毓慶供為支付代書及仲介費用一節，除據被告乙○○供述在卷外，並經證人黃
    鏡清於原審八十九年九月二十五日訊問時到庭結證甚詳（參見原審卷第一一六頁
    至第一二四頁），核與被告乙○○所供相符。即此，被告乙○○所辯其並無私自
    侵吞該九十萬元等語，自足採信。此外，自訴人亦無法提出被告乙○○確有侵吞
    該九十萬元之積極證據，即不能僅憑自訴人片面推測及擬制之詞，遽論被告乙○
    ○背信或侵占罪名。
五、綜上，原審認定，被告乙○○辯稱其未涉犯背信或侵占罪等語，非不足採。此外
    ，復查無其他積極證據，足資認定被告乙○○有何背信或侵占之犯行，本件不能
    證明被告乙○○犯罪，爰為無罪判決之諭知，其認事用法並無違誤。自訴人猶執
    前詞上訴指摘原判決不當，為無理由，應予駁回。
六、據上論結，應依刑事訴訟法第三百七十三條、第三百六十八條，判決如主文。
中      華      民      國   九十一   年     八     月       二十七     日
                              台灣高等法院刑事第九庭
            審判長法  官  李  文  成
                                          法  官  官  有  明
                                          法  官  周  盈  文
右正本證明與原本無異。
不得上訴。
                                          書記官  余  姿  慧
中      華      民      國     九十一   年      八      月    二十七    日
